【裁判字號】    90,訴,4021
【裁判日期】    901224
【裁判案由】    商標評定
【裁判全文】
臺北高等行政法院判決                              九十年度訴字第四○二一號
    原      告  台灣船井電機股份有限公司
    代  表  人  甲○○
    訴訟代理人  陳文郎律師
                劉法正律師
    被      告  經濟部
    代  表  人  林信義部長）.
右當事人間因商標評定事件，原告不服經濟部中華民國九十年三月十五日經（九○）
訴字第○九○○六三○五一二○號訴願決定，提起行政訴訟，本院判決如左：
    主  文
原告之訴駁回。
訴訟費用由原告負擔。
    事  實
一事實概要：緣原告前於民國（以下同）八十七年七月六日以如附圖一所示之「台灣
  船井公司標章」商標圖樣，指定使用於當時商標法施行細則第四十九條所定商品及
  服務分類表第九類之電腦、計算機、收銀機、錄放影機、電視機、音響、‧‧‧充
  電器等商品，向被告所屬智慧財產局（八十八年一月二十六日改制前為中央標準局
  ）申請註冊，經該局審查核准，列為註冊第八六一二四一號商標（以下稱系爭商標
  ）。第三人日商‧船井電機股份有限公司於八十九年四月十二日以系爭商標與如附
  圖二所示之註冊第四五四七八四號、第四五六六二九號「船井及圖」及第四六五三
  四一號「船井及圖FUNAI」商標圖樣（以下稱據以評定商標）近似，有違註冊時商
  標法第三十七條第十二款之規定，對之申請評定。經該局審查結果，以八十九年九
  月一日中台評字第八九○一四八號商標評定書為「申請不成立」之處分。第三人不
  服，於八十九年十月二日向被告提起訴願。經被告審議，認所為決定將足以影響原
  告之權益，依訴願法第二十八條第二項之規定，以九十年一月五日經（九○）訴字
  第○九○○六一五○四九○號函通知原告參加訴願程序，表示意見。嗣經被告以九
  十年三月十五日經（九○）訴字第○九○○六三○五一二○號訴願決定為「撤銷原
  處分，由原處分機關另為適法之處分。」原告不服，遂提起本件行政訴訟。
二兩造聲明：
  (一)原告聲明求為判決：
    1.訴願決定撤銷。
    2.訴訟費用由被告負擔。
  (二)被告聲明求為判決：駁回原告之訴。
三兩造之陳述：
  (一)原告主張之理由：
    1.系爭註冊第八六一二四一號「台灣船井公司標章」商標圖樣之圖形與據以評定
      之註冊第四五四七八四號、第四五六六二九號「船井及圖」及第四六五三四一
      號「船井及圖FUNAI」等商標圖樣上之圖形相較，前者為展翅飛翔之飛鳥，後者
      為以Ｆ為構圖之船帆，二者無使消費者誤認混淆之虞。且系爭商標指定使用之
      電腦、電視機、電話機‧‧‧充電器等商品係屬高單價、高技術之精密產品，
      消費者於實際交易時，對商標施以注意力自然較一般民生用品高，故商標引致
      消費者混淆誤認的可能性相對減低，系爭商標應無註冊時商標法第三十七條第
      十二款規定之適用。
    2.據以評定商標圖樣乃結合「FUNAI船井」或「船井」文字與圖形之聯合式商標
      。其圖形與系爭商標圖形不問是異時異地隔離觀察，或並列比對觀察，皆明顯
      可區辨。據以評定商標另有「FUNAI」外文文字與「船井」中文文字，足與系
      爭商標圖樣區別，無使消費者誤認混淆。且依「商標使用之注意事項」第二點
      所示，據以評定商標之使用須連同文字與圖形一併使用，不得單獨使用圖形或
      文字之一部。故縱在系爭商標與據以評定商標之圖形同為黑底反白之圖，但因
      據以評定商標尚須與「FUNAI船井」或「船井」結合使用，有文字足資區別，
      亦無使消費者誤認混淆之虞。系爭商標與據以評定商標圖樣不近似，無使消費
      者誤認混淆之虞。被告之訴願決定顯有違法，請判決如訴之聲明。
  (二)被告主張之理由：
    兩造商標圖樣上之圖形，其構圖意匠均為黑底圓形與反白設計，二者予人之印象
    均為飛翔中之鳥，且其右上方均有向外突出之呈黑色似如鳥之尖嘴部分，於異時
    異地隔離觀察，外觀上仍有使商品購買者產生混同誤認之虞。又系爭商標指定使
    用於電腦、計算機、收銀機、錄放影機、電視機、音響、‧‧‧充電器等商品與
    據以評定之註冊第四五四七八四、四五六六二九號「船井及圖」商標指定使用於
    音響、收錄音機、錄影機、．．等商標及註冊第四六五三四一「船井及圖FUNAI
    」商標指定使用於電腦、計算機等商品，依一般社會通念、市場交易情形，並參
    酌該等商品之原材料、用途、功能、產製者、行銷管道及場所或買受人等各種因
    素判斷，二者應屬同一或類似商品，系爭商標自有違註冊時商標法第三十七條第
    十二款規定，應不准註冊。被告所為之訴願決定並無違誤，請駁回原告之訴。
    理  由
一按行政訴訟法第四條第一項規定：人民因中央或地方機關之違法行政處分，認為損
  害其權利或法律上之利益，經依訴願法提起訴願而不服其決定者，得向高等行政法
  院提起撤銷訴訟。復按「行政訴訟原以官署之處分為標的倘事實上原處分已不存在
  則原告之訴因訴訟標的之消滅即應予以駁回。」最高行政法院（改制前為行政法院
  ）二十七年判字第二八號著有判例可稽。從而，向高等法院提起撤銷訴訟以行政處
  分存在為其前提要件，如行政處分業經訴願決定撤銷而不存在，自不得提起行政訴
  訟，原告如逕行對之提起行政訴訟，即屬欠缺權利保護要件，其起訴不能認為有理
  ，應判決駁回之。
二本件原告前於八十七年七月六日以系爭商標圖樣，指定使用於當時商標法施行細則
  第四十九條所定商品及服務分類表第九類之電腦、計算機、收銀機、錄放影機、電
  視機、音響、‧‧‧充電器等商品，向被告所屬智慧財產局申請註冊，經該局審查
  核准，列為註冊第八六一二四一號商標。第三人日商‧船井電機股份有限公司於八
  十九年四月十二日以系爭商標與據以評定商標近似，有違註冊時商標法第三十七條
  第十二款之規定，對之申請評定。經該局審查結果，以八十九年九月一日中台評字
  第八九○一四八號商標評定書為「申請不成立」之處分。第三人不服，於八十九年
  十月二日向被告提起訴願。經被告審議，認所為決定將足以影響原告之權益，依訴
  願法第二十八條第二項之規定，以九十年一月五日經（九○）訴字第○九○○六一
  五○四九○號函通知原告參加訴願程序，表示意見。嗣經被告以九十年三月十五日
  經（九○）訴字第○九○○六三○五一二○號訴願決定為「撤銷原處分，由原處分
  機關另為適法之處分。」經查，本件原處分既經訴願決定予以撤銷，令被告所屬智
  慧財產局另為適法之決定，依首揭規定及判例意旨，原告自不得對該訴願決定提起
  行政訴訟，應俟被告所屬智慧財產局依訴願決定意旨重為處分後，如有不服，始得
  對之提起訴願、行政訴訟。原告逕行對之提起本件行政訴訟，請求判決撤銷訴願決
  定，屬欠缺權利保護要件，在法律上顯無理由，應依行政訴訟法第一百零七條第三
  項規定，不經言詞辯論，逕以判決駁回之。又原告之訴既欠缺權利保護要件，而應
  予駁回，則兩造其餘實體上之主張，均無庸審究，附此敘明。
三據上論結，本件原告之訴為無理由，應依行政訴訟法第一百零七條第三項、第九十
  八條第三項前段，判決如主文。
中    華    民    國      九十      年    十二        月    二十四      日
                            臺 北 高 等 行 政 法 院  第二庭
                                           審 判 長  法  官  王立杰
                                                     法  官  黃本仁
                                                     法  官  陳雅香
右為正本係照原本作成。
如不服本判決，應於送達後二十日內，向本院提出上訴狀並表明上訴理由，如於本判
決宣示後送達前提起上訴者，應於判決送達後二十日內補提上訴理由書（須按他造人
數附繕本）。
中    華    民    國      九十      年    十二        月    二十六      日
                                                     書記官  鄭聚恩


司法院資訊處製作；財團法人民間司法改革基金會備份。
